【裁判字號】    98,易,1413
【裁判日期】    980623
【裁判案由】    詐欺
【裁判全文】
臺灣臺中地方法院刑事判決              98年度易字第1413號
公  訴  人  臺灣臺中地方法院檢察署檢察官
被      告  乙○○
選任辯護人  陳育仁律師
上列被告因詐欺案件，經檢察官提起公訴（98年度偵字第4887號
），本院判決如下：
    主    文
乙○○幫助意圖為自己不法之所有，以詐術使人將本人之物交付
，處拘役伍拾伍日，如易科罰金，以新臺幣壹仟元折算壹日。
    犯罪事實
一、乙○○於民國九十七年十一月十二日某時，自報紙分類廣告
    欄之求職資訊，得知有某不詳之會員制俱樂部欲徵求現場主
    任及男女服務員之訊息，其依照徵才廣告上所載之聯絡方式
    與對方聯繫後，對方乃要求其需交付金融卡及告知密碼資料
    以供薪資轉帳及徵信之用。乙○○明知個人在金融機構帳戶
    之金融卡係供自己使用之重要理財工具，關係個人財產、信
    用之表徵，且可預見金融卡及其密碼資料如交予他人使用，
    而未加以闡明正常用途，極易被利用為與財產有關之犯罪工
    具，竟仍不顧他人可能遭受財產上損害之危險，而基於縱若
    其金融機構之帳戶資料被利用作為詐欺取財之用，亦不違背
    其本意之幫助犯意，於九十七年十一月十四日某時（起訴書
    誤認為十二日），在臺中市○○區○○路與東山路交叉路口
    附近之「風尚人文」咖啡店前，將其前於九十三年八月六日
    在永豐商業銀行北臺中分行（下稱永豐銀行）所開立，帳號
    00000000000000號帳戶之金融卡及密碼資料均交付告知予真
    實姓名、年籍均不詳，自稱「主任」之成年男子使用。該成
    年男子於取得此等乙○○所提供之帳戶資料後，即與共組詐
    欺集團之其他成員，共同基於意圖為自己不法所有之犯意聯
    絡，於九十七年十一月十六日十四時許，以電話向居住於桃
    園縣蘆竹鄉之丙○○佯稱其在網路奇摩拍賣網站購物付款時
    ，不慎選擇分期付款之方式，如未取消，將持續自其個人帳
    戶扣除分期款項，為避免損失，需按照指示至自動櫃員機操
    作取消付款云云，致使丙○○因而陷於錯誤，於同日十五時
    三十八分許，在桃園縣蘆竹鄉○○路三一０號之永豐銀行所
    設置之自動櫃員機，以現金存款之方式匯入新臺幣（下同）
    五萬一千元之款項至乙○○所設立之前揭永豐銀行帳戶內；
    未幾，即由前述詐欺集團成員持乙○○所交付之金融卡與密
    碼資料，將丙○○遭詐騙所匯入之款項均提領一空。嗣經丙
    ○○察覺情況有異，得知受騙，經報警處理，始由警進而循
    線查知上情。
二、案經臺中縣警察局大甲分局報請臺灣臺中地方法院檢察署檢
    察官偵查起訴。
    理    由
一、按被告以外之人（包括證人、鑑定人、告訴人、被害人及共
    同被告等）於審判外之陳述雖不符刑事訴訟法第一百五十九
    條之一至之四等四條之規定，而經當事人於審判程序同意作
    為證據，法院審酌該言詞陳述或書面陳述作成時之情況，認
    為適當者，亦得為證據；當事人、代理人或辯護人於法院調
    查證據時，知有刑事訴訟法第一百五十九條第一項不得為證
    據之情形，而未於言詞辯論終結前聲明異議者，視為有前項
    之同意，同法第一百五十九條之五定有明文。立法意旨在於
    傳聞證據未經當事人之反對詰問予以核實，原則上先予排除
    ；惟若當事人已放棄反對詰問權，於審判程序中表明同意該
    等傳聞證據可作為證據；或於言詞辯論終結前未聲明異議，
    基於尊重當事人對傳聞證據之處分權及證據資料愈豐富，愈
    有助於真實發見之理念，且強化言詞辯論主義，使訴訟程序
    得以順暢進行，上開傳聞證據亦均具有證據能力。本件被害
    人丙○○於警詢時之指陳，其性質雖屬證人於審判外所為之
    陳述，而為傳聞證據，且查無符合刑事訴訟法第一百五十九
    條之一至之四之情形，然其所為之上開警詢筆錄內容，業經
    本院審理時予以提示並告以要旨，且經檢察官、被告乙○○
    及選任辯護人就證據能力俱表示並無異見，當事人及被告之
    選任辯護人已知上述筆錄乃傳聞證據，且均未於言詞辯論終
    結前，對該等筆錄內容異議，本院審酌上開筆錄作成時，並
    無任何遭不當施壓或干擾，亦未有事證顯示其有遭受不當取
    供之情形，因認以之作為本件之證據亦屬適當，依上開刑事
    訴訟法第一百五十九條之五之規定，自得作為證據使用，合
    先敘明。
二、訊據被告乙○○固對上開永豐銀行帳戶為其以本人名義所開
    立使用，並於九十七年十一月十四日某時，在臺中市○○區
    ○○路與東山路交叉路口附近之「風尚人文」咖啡店前將其
    所申設之上開帳戶之金融卡及密碼資料交付告知予真實姓名
    、年籍均不詳，自稱「主任」之成年男子等情均坦白承認，
    惟矢口否認有何幫助詐欺取財之犯行，辯稱：伊十二日看到
    報紙後，於十三日以電話與對方聯絡，雙方於十四日在東山
    路之風尚人文咖啡店面談，伊於面談時將金融卡及密碼資料
    交付告知對方，對方係男性，自稱公司之主任，說要徵用服
    務人員該男子並未給名片，伊不清楚應徵欲任職處所之詳細
    名稱，該男子僅諉稱公司尚未裝潢好，待裝潢好後才會以電
    話與伊聯絡，伊交付金融卡並告知密碼係因該男子稱欲以之
    供徵信及薪資轉帳之用，伊當時只想找到工作，故並未詢問
    對方從事服務人員為何要看信用狀況云云。經查：
  (一)被害人丙○○前揭如何因受詐騙而將渠所有之五萬一千元款
    項匯入被告乙○○所申設之上開永豐銀行帳戶等情，已據被
    害人於警詢中指述綦詳（見警卷第6頁至第8頁），並有告訴
    人所提出永豐銀行自動櫃員機交易明細表、永豐商業銀行北
    臺中分行九十七年十二月二十三日永豐銀北臺中分行（097
    ）字第00042號函附之開戶基本資料及存摺存款歷史往來明
    細查詢一覽表等件在卷可稽（見警卷第9頁、第56頁至第60
    頁），足認被告所設立之上開永豐銀行帳戶確實已供作不法
    犯罪集團向被害人詐騙而取得財物所用甚明。
  (二)被告乙○○雖以前揭情詞置辯，並提出報紙分類廣告及通話
    明細等為證（見本院卷第21頁至第22頁）；惟查，邇來不法
    詐欺集團成員使用他人帳戶作指示被害人匯款工具之犯罪類
    型層出不窮，並廣經媒體披載，凡對社會動態尚非全然不予
    關注者均能知曉。且衡諸現今社會應徵正當工作者，多半只
    需提供證件供雇主確認其身分即足，如公司或機關對於員工
    薪資之發放係採取轉帳方式，亦多半於確定僱用後，方會要
    求應徵者提供金融帳戶之帳號或影印存摺之封面提出即可，
    斷無可能於尚未確認是否僱用之際，即要求應徵者先行提供
    提款卡，身且告知帳戶密碼。本件被告於交付前開帳戶之金
    融卡及告知密碼資料時，已係年近不惑，心智成熟之成年人
    ，且其具高職畢業之學歷（見臺中縣警察局大甲分局調查筆
    錄教育程度欄之記載），應具一般之智識程度，對於上開各
    情自有認識，況其於本院亦自承就其認知應徵工作如需薪資
    轉帳，金融卡仍應由本人持有保管云云（見本院卷第12頁反
    面），竟仍在未經查證該自稱「主任」之成年男子之真實姓
    名、年籍資料，暨應徵公司之虛實、所在之情況下，即率爾
    將上開帳戶之金融卡與密碼資料交付並告知予該名無任何信
    賴基礎，亦不知如何為進一步聯絡之自稱「主任」之成年男
    子，且對於應徵工作何需交付帳戶金融卡及告知密碼資料供
    公司徵信與薪資轉帳之用，嗣後是否被使用於未知之用途亦
    不加聞問；甚且被告對於所應徵餐廳之名稱、店址何在均無
    法敘明其概要，更難謂被告主觀認知並無絲毫懷疑之處；是
    縱令對方確係以應徵工作之需向被告索取帳戶資料，然仍無
    解於被告主觀認知上已得對於對方向其索求帳戶之動機產生
    合理懷疑之可能性，其主觀上顯具有縱使該自稱「主任」之
    成年男子於取得該等帳戶資料後，自行或轉交他人持以實施
    犯罪，作為詐騙被害人匯款之用，亦不違背其本意甚明。
  (三)按刑法上之故意，分直接故意（確定故意）與間接故意（不
    確定故意），「行為人對於構成犯罪之事實，明知並有意使
    其發生者」為直接故意，「行為人對於構成犯罪之事實，預
    見其發生而其發生並不違背其本意者」為間接故意；一般人
    至銀行開設帳戶並非難事，如非洗錢、犯罪等不法目的，依
    常情並無捨棄自己帳戶而迂迴收受他人帳戶使用之理，是被
    告乙○○對於前開真實姓名、年籍均不詳，自稱「主任」之
    成年男子可能將其所提供之帳戶資料用來作為恐嚇或詐欺取
    財等非法用途上，應有所預見，且不違背其本意，其竟仍恣
    意提供上開帳戶資料予該自稱「主任」之成年男子使用，足
    見該自稱「主任」之成年男子將被告之帳戶資料用來作為詐
    欺取財犯罪之用，為被告所容認及允許。另查銀行帳戶可供
    款項之存匯、提領，係一般人均可輕易申請開設，並無任何
    資格條件之限制，且金融存款帳戶，事關存戶個人財產權益
    之保障，其與存戶印鑑章、提款卡結合，專屬性、私密性更
    形提高；除非本人或與本人具密切關係之人，難認有何理由
    可自由流通使用該存摺、印章及提款卡；一般人亦均有應妥
    為保管存摺及提款卡，以防止存摺及提款卡被他人冒用之認
    識，縱有特殊情況偶有將存摺、提款卡交付他人之需，亦必
    深入瞭解其用途後始行提供使用，實乃吾人日常生活經驗與
    事理；且存摺、提款卡等有關個人財產、身分之物品，其本
    身並無任何交易之價值，且倘若淪落不明人士手中，更極易
    被利用為與財產犯罪有關之犯罪工具；而與他人於身分上不
    具密切關係之人，竟要求他人提供帳戶資料以為使用，此等
    行為，客觀上已屬可疑，且顯係供為某非正當資金進出使用
    ，而隱瞞其流程及行為人身分曝光之不法意圖亦可預見；若
    此之社會現實，恆係一般人本於日常生活經驗即可體察，本
    件被告對此自亦難諉無不知，準此，被告有幫助他人為詐欺
    取財犯罪之不確定故意，堪可認定。
  (四)綜上所述，被告乙○○所辯，無非事後飾卸之語，不足採信
    。是本件事證已臻明確，被告幫助詐欺犯行洵堪認定。
三、查前揭真實姓名、年籍均不詳，自稱「主任」之詐欺集團成
    年人，基於意圖為自己不法所有之犯意聯絡，夥同其他詐欺
    集團成員，以上述之方式，使被害人丙○○陷於錯誤，因而
    交付本人之財物，該詐欺集團成員所為，應係犯刑法第三百
    三十九條第一項之詐欺取財罪。被告乙○○提供上開其於永
    豐銀行所開設帳戶之金融卡及密碼資料予詐欺集團成員，以
    供為詐欺取財犯罪所用，係基於幫助他人詐欺取財之不確定
    故意，且所為屬詐欺取財罪構成要件以外之行為，核其所為
    則係犯刑法第三十條第一項及刑法第三百三十九條第一項之
    幫助詐欺取財罪。被告幫助詐欺集團成員犯詐欺取財罪，為
    幫助犯，應依刑法第三十條第二項之規定，按正犯之刑度減
    輕其刑。
四、爰審酌被告乙○○之素行，其明知所提供之帳戶資料將有可
    能遭人供做詐欺取財犯罪之工具使用，竟仍執意為之，非惟
    幫助詐騙者遂行詐財目的，同時使詐欺者得以隱匿其真實身
    分，減少遭查獲之風險，愈使其肆無忌憚，助長犯罪之猖獗
    ，破壞社會秩序甚鉅，兼衡酌本件告訴人丙○○因遭詐騙而
    匯入被告帳戶內之金額為五萬一千元之被告犯罪所致具體損
    害，暨被告犯後飾詞卸責，難見已有悔悟之心之犯罪後態度
    等一切情狀，量處如主文所示之刑，並諭知易科罰金之折算
    標準。
五、至被告乙○○所提供之前開永豐銀行帳戶之金融卡，雖係被
    告所有並供違犯本件犯罪所用之物，但並未據扣案，又無證
    據證明該等物件仍屬存在，為免滋生日後執行困難，爰不併
    予諭知沒收。另被告於本件犯罪之型態為幫助他人詐欺取財
    ，因詐欺取財之正犯是否屬於共同正犯，與被告應成立之罪
    名、刑責均無涉，為免累贅，爰不於主文欄諭知被告幫助「
    共同」詐欺取財，均附此敘明。
據上論斷，應依刑事訴訟法第二百九十九條第一項前段，刑法三
十條第一項前段、第二項、第三百三十九條第一項、第四十一條
第一項前段，刑法施行法第一條之一第一項、第二項前段，判決
如主文。
本案經檢察官甲○○到庭執行職務。
中    華    民    國    98    年    6     月    23    日
                  刑事第三庭  審判長法  官  周瑞芬
                                    法  官  李慧瑜
                                    法  官  陳思成
以上正本證明與原本無異。
如不服本判決應於收受判決後10日內向本院提出上訴書狀，並應
敘述具體理由；其未敘述上訴理由者，應於上訴期間屆滿後20日
內向本院補提理由書（均須按他造當事人之人數附繕本）「切勿
逕送上級法院」。
                                    書記官  吳詩琳
中    華    民    國    98    年    6     月    23    日
附錄論罪科刑法條
刑法第三百三十九條第一項
意圖為自己或第三人不法之所有，以詐術使人將本人或第三人之
物交付者，處五年以下有期徒刑、拘役或科或併科一千元以下罰
金。


司法院資訊處製作；財團法人民間司法改革基金會備份。
